【裁判字號】    98,台上,2325
【裁判日期】    981210
【裁判案由】    請求拆屋還地等
【裁判全文】
最高法院民事裁定            九十八年度台上字第二三二五號
上  訴  人  甲○○○
            乙 ○ ○
            丙 ○ ○
            丁    ○
            戊 ○ ○
共      同
訴訟代理人  林 耀 立律師
被 上訴 人  台北市政府產業發展局
法定代理人  己 ○ ○
訴訟代理人  莊 乾 城律師
上列當事人間請求拆屋還地等事件，上訴人對於中華民國九十八
年七月十四日台灣高等法院第二審判決（九十三年度上字第九０
二號），提起上訴，本院裁定如下：
    主  文
上訴駁回。
第三審訴訟費用由上訴人負擔。
    理  由
按上訴第三審法院，非以原判決違背法令為理由，不得為之。又
提起上訴，上訴狀內應記載上訴理由，表明原判決所違背之法令
及其具體內容，暨依訴訟資料合於該違背法令之具體事實，其依
民事訴訟法第四百六十九條之一規定提起上訴者，並應具體敘述
為從事法之續造、確保裁判之一致性或其他所涉及之法律見解具
有原則上重要性之理由。同法第四百六十七條、第四百七十條第
二項定有明文。而依同法第四百六十八條規定，判決不適用法規
或適用不當者，為違背法令；依同法第四百六十九條規定，判決
有該條所列各款情形之一者，為當然違背法令。是當事人提起上
訴，如以同法第四百六十九條所列各款情形為理由時，其上訴狀
或理由書應表明該判決有合於各該條款規定情形之具體內容，及
係依何訴訟資料合於該違背法令之具體事實。如依同法第四百六
十八條規定，以原判決有不適用法規或適用法規不當為理由時，
其上訴狀或理由書應表明該判決所違背之法令條項，或有關判例
、解釋字號，或成文法以外之習慣或法理等及其具體內容，暨係
依何訴訟資料合於該違背法令之具體事實，並具體敘述為從事法
之續造、確保裁判之一致性或其他所涉及之法律見解具有原則上
重要性之理由。上訴狀或理由書如未依上述方法表明，或其所表
明者與上開法條規定不合時，即難認為已合法表明上訴理由，其
上訴自非合法。本件上訴人對於原判決其敗訴部分提起上訴，雖
以該部分判決違背法令為由，惟核其上訴理由狀所載內容，係就
原審取捨證據、認定事實之職權行使，及依職權解釋契約，指摘
其為不當，並就原審所為論斷，泛言未論斷或斷論矛盾，而非表
明該判決所違背之法令及其具體內容，暨依訴訟資料合於該違背
法令之具體事實，亦未具體敘述為從事法之續造、確保裁判之一
致性或其他所涉及之法律見解具有原則上重要性之理由，難認其
已合法表明上訴理由。依首揭說明，應認其上訴為不合法。末查
民法第四百五十一條所定出租人於租期屆滿後須即表示反對之意
思，始生阻止續租之效力，意在防止出租人於租期屆滿後，明知
承租人就租賃物繼續使用收益而無反對之表示，過後忽又主張租
賃關係消滅，使承租人陷於窘境而設，並非含有必須於租期屆滿
時，始得表示反對之意義存在。故於訂約之際，訂明期滿後絕不
續租，或續租應另訂契約者，仍難謂不發生阻止續約之效力（本
院五十五年台上字第二七六號判例參照）。原審本此見解為上訴
人敗訴之判決，核無違背法令情形，附此敘明。
據上論結，本件上訴為不合法。依民事訴訟法第四百八十一條、
第四百四十四條第一項、第九十五條、第七十八條，裁定如主文
。
中    華    民    國  九十八  年  十二    月    十    日
                      最高法院民事第六庭
                          審判長法官  劉  福  來
                                法官  陳  國  禎
                                法官  陳  重  瑜
                                法官  吳  麗  女
                                法官  簡  清  忠
      本件正本證明與原本無異
                                      書  記  官
中    華    民    國  九十八  年   十二   月  二十二  日
                                                      m


司法院資訊處製作；財團法人民間司法改革基金會備份。
